臺灣臺東地方法院刑事判決　　　　　　　　　　　　　　　九十年度重訴字第六號
　　公　訴　人　臺灣臺東地方法院檢察署檢察官
　　被　　　告　壬○○
　　選任辯護人　邱聰安
右列被告因殺人案件，經檢察官提起公訴（九十年度偵字第一０七四號、第一二七四
號），本院判決如左：
    主      文
壬○○殺人，處死刑，褫奪公權終身，扣案之尖刀壹把沒收之。又傷害人之身體，處
有期徒刑肆月。應執行死刑，褫奪公權終身，扣案之尖刀一把沒收之。
    事      實
一、壬○○為計程車司機，於民國九十年五月三十一日下午二時許，在臺東縣卑南鄉
    泰安村泰安三三五號丁○○住處前，欲招攬在臺東縣太平營區服役中離營休假之
    現役軍人戊○○搭車未果，又見戊○○委請在該營區理髮部擔任理髮工作之丁○○開車載至臺東縣康樂火車站搭乘火車，心生不悅，竟基於傷害之犯意，在上開
    丁○○住宅前，徒手毆打戊○○之右臉頰，致戊○○之左上額碰撞停放在一旁之
    汽車車門上沿而受有額頭裂傷（長四公分、深一公分）、左顴骨處腫五乘三公分
    之傷害。丁○○乃因而與壬○○發生爭執，丁○○之子柯晉偉見狀即電請臺東縣
    警察局臺東分局利嘉派出所（下稱利嘉派出所）之員警前來處理，經警對壬○○
    進行酒精測試，驗得其呼氣酒精濃度為每公升０‧五二毫克，而開單舉發壬○○
    酒後駕車。壬○○因攬客未成，又遭柯晉偉檢舉後為警掣發酒後駕車之違規，因
    而對柯晉偉心生不滿，竟萌生殺人之犯意，於同日下午五時二十分許，攜帶其所
    有之尖刀一把，前往上揭丁○○住處，見柯晉偉立於客廳處，乃與柯晉偉爭論幾
    句後，即自腰間抽出前開攜帶之尖刀，刺向柯晉偉之左大腿一刀（一‧五乘一‧
    五乘二公分），並刺傷柯晉偉之左前臂（六‧五乘二‧五乘一‧五公分），柯晉
    偉負傷後逃向後門欲由後門逃跑，因後門無法開啟，遂轉身與尾隨而至之壬○○
    稍作抵抗後即衝出廚房向外奔逃至屋外，斯時在廚房之丁○○見狀乃趨前捉住壬○○之雙肩，懇求壬○○不要再追殺柯晉偉，壬○○為擺脫丁○○，以遂其追殺
    柯晉偉之犯意，乃基於恐嚇之犯意，持尖刀對丁○○恫稱：如不放手便刺妳肚子
    等欲加害人之生命、身體之事之言語，致丁○○心生畏懼而放開壬○○，壬○○
    於丁○○放手後又繼續持刀追殺柯晉偉，柯晉偉見狀乃往鄰居子○○住處方向逃
    命，至子○○住處見子○○之機車停放在路邊，乃騎乘該機車欲逃往利嘉派出所
    報警處理，壬○○隨即駕駛其車號Ｐ六—九九二號計程車自後追趕柯晉偉，至臺
    東縣卑南鄉台九乙線五點四公里處，壬○○所駕駛之計程車自後加速追撞柯晉偉
    所騎乘之機車，致柯晉偉跌落該處路旁水溝內，壬○○又持前揭尖刀一把下車跳
    入水溝內，跨坐在柯晉偉身上，朝柯晉偉心臟要害之左胸部猛刺二刀（第六肋骨
    上刀刺傷口二乘一‧五公分、第六肋骨下傷口三乘二公分，均深及心臟），並毆
    打柯晉偉之頭部，致柯晉偉因心臟被刺穿出血性休克當場死亡，壬○○於行兇後
    ，將該把尖刀（柄已脫落）置於柯晉偉手中，欲佯裝係與柯晉偉爭奪尖刀之際，
    失手刺中柯晉偉。嗣壬○○見丁○○駕車自後追趕而至，遂起身駕車逃逸，迄於
    翌日下午四時許，自知無法逃匿，始由前清潔隊長吳進興等陪同向警方投案。。
二、案經戊○○、丁○○訴由臺東縣警察局臺東分局報請臺灣臺東地方法院檢察署檢
    察官偵查起訴。
    理      由
一、訊據被告壬○○固坦承有傷害戊○○及持刀殺害柯晉偉之犯行不諱，惟矢口否認
    有恐嚇丁○○之犯行，並辯稱：丁○○捉住其雙肩時，伊只是說伊要回去了，要
    丁○○不要阻攔伊云云。選任辯護人辯護意旨意旨略以：被告係因酒後亂性，失
    去理智，在精神耗弱之情況下，才會殺死被害人等語。經查：
    （一）被告傷害告訴人戊○○部分，業據告訴人戊○○於警訊、偵查及本院調查
          時指訴歷歷，核與證人即在場目擊之甲○○及丁○○於偵審中之證述情節
          相符，並有行政院衛生署臺東醫院診斷書乙紙在卷可稽，是被告此部分之
          自白與事實相符，應堪信為真實。
    （二）被告殺害被害人柯晉偉部分，業據證人丁○○、甲○○、子○○、辛○○
          （即目擊被告行兇經過者）迭於警訊、偵查及本院調查時具結證述屬實，
          並有被告用以刺殺被害人柯晉偉所用之尖刀一把扣案可資佐證，復有臺東
          縣刑警隊現場勘查資料、道路交通事故調查表、現場照片等附卷可參。被
          害人遭被告以計程車撞擊跌落水溝及尖刀刺殺後，經解剖結果，被害人受
          有顱枕頂部頭皮下頭骨上瘀血；大腦迴右側些微瘀腫；胸部左側心前區，
          第六肋骨上刀刺傷口二乘一‧五公分、寬０‧一公分、深０‧八公分，即
          由胸壁算起刺深三公分；胸部左側心前區，第六肋骨下傷口三乘二公分，
          往下穿過心包膜，並刺過左心室壁，左心室壁傷口長一‧五公分、寬０‧
          一公分，深達右心室右側壁，即由胸壁算起穿刺深約八公分；心臟左心室
          壁上傷口一公分長，深度直至左心室內，左心室壁另一傷口長一‧五公分
          ，深達至右心室壁（即穿透兩心室）；左側胸腔大量積血約一五００ＣＣ
          ，血液顯然由心臟刺傷引起；左大腿刺傷傷口一‧五乘一‧五乘二公分，
          深及肌肉層；左前臂刺傷傷口六‧五乘二‧五乘一‧五公分，深及肌肉層
          等重創，致被害人柯晉偉因心臟刀刺傷致出血性休克當場死亡之事實，業
          經臺灣臺東地方法院檢察署檢察官督同法醫師相驗屬實，致有勘驗筆錄、
          驗斷書、解剖報告表、相驗屍體證明書、死亡證明書、解剖照片等在卷可
          稽，並據證人即負責本件相驗屍體作業之法醫師癸○○於本院調查時具結
          鑑定屬實，足見柯晉偉之死亡結果確係遭被告以尖刀刺殺所致，而有因果
          關係，且人體之左胸內有人之重要器官即要害之心臟，乃一般之常識，若
          以尖刀對之猛刺，定會造成死亡之結果，此亦應為被告所能預見，而被告
          竟持尖刀對被害人之左胸刺殺二刀，且分別穿透左右心室，足見其用力之
          猛，刀刀致命，則被告於行兇時具有殺人之犯意甚明。又經本院函請行政
          院衛生署臺東醫院鑑定被告行為時精神狀況，經鑑定人即該院精神科主任
          庚○○醫師具結鑑定稱：「該員（即被告）雖自述犯案早上十一時有喝酒
          ，但十二時仍因爭執打傷徐姓阿兵哥，同日下午六時二十分做酒測０‧五
          二毫克，遭派出所開罰單後，即出現適當生氣情緒反應，經證人指述他帶
          他（指被告）繼續喝酒，然仍可回家取刀，下午五時二十分時至案發被害
          人住所持案發兇刀清楚描述殺傷被害人位置（肚子、手臂），然被害人仍
          奪門而出，個案仍可操作汽車，撞倒被害人又跳入水溝跟被害人毆打，以
          兇刀直接刺傷被害人致死後，且能夠操作汽車逃逸，可見其犯案當時意識
          清楚，且瞭解其行為為違法，故逃逸，可見其精神狀態為正常心智狀態，
          就過去這半年來社會功能而言，可持續工作，雖偶而與人衝突，仍能維持
          人際關係，且又可委請相關人士陪同投案，可證明回溯二十四小時內，其
          意識狀態清醒，故未達心神喪失、精神耗弱之程度。」等語（見本院九十
          年十二月十一日訊問筆錄），參以被告事後於警訊及偵審中對案發經過及
          相關細節，均有能力為連續、詳細之陳述，足見被告行為時，尚能明瞭其
          行為之意思及內容，並理解外在之環境及刺激，而有意思決定之能力，顯
          無心神喪失或精神耗弱之情事，是辯護人前揭所辯並不足採。
    （三）被告雖矢口否認有恐嚇告訴人丁○○之犯行，惟並不否認告訴人丁○○曾
          捉住其肩頭阻止其繼續殺害被害人柯晉偉，而被告如何以加害生命、身體
          之事恐嚇告訴人丁○○，致生危害於告訴人丁○○之安全等情，業經告訴
          人丁○○於警訊、偵審中指訴明確，且衡諸常情，告訴人丁○○既身為被
          害人柯晉偉之母，其見愛兒被殺，定會挺身相護，豈有可能僅因被告一句
          伊要回家了，不要阻攔伊等語，即輕易放開被告，而讓被告得以繼續持刀
          追殺被害人柯晉偉之理。再者被告既已基於殺人之犯意，而在告訴人侯秀
          花住處刺殺被害人柯晉偉非致命部位二刀後，見柯晉偉向外逃竄，急欲自
          後追趕，突遭丁○○阻撓，又怎可能心平氣和地哄騙侯女呢，故其出言恐
          嚇告訴人丁○○，致告訴人丁○○心生畏懼而放開伊，使其能繼續持刀刺
          殺被害人柯晉偉，衡情亦屬可能。雖證人甲○○於本院調查時證稱未聽見
          被告有出言恐嚇告訴人丁○○等語，然被告所為恐嚇言語之地點係在侯秀
          花住處之廚房內，而證人甲○○則人在客廳，既證人甲○○非全程皆在被
          告與告訴人丁○○身邊，自難採為有利於被告之證詞，從而被告恐嚇告訴
          人丁○○之事實應堪認定，被告前揭所辯，洵無足採。
    （四）另告訴人丁○○及證人甲○○均指稱被告刺殺被害人柯晉偉之時，被害人
          柯晉偉有向站在馬路上之乙○○求救，惟乙○○竟將被害人柯晉偉推向被
          告，致被告得以刺殺被害人柯晉偉，因認乙○○為被告殺人之共犯等語，
          惟查，證人乙○○經本院傳喚到庭後陳稱根本不認識被告，而被告亦稱不
          認識乙○○，且案發當時乙○○人在告訴人丁○○住處斜對面卡拉ＯＫ店
          喝酒，聽到被害人柯晉偉之呼救聲，乙○○有站至該卡拉ＯＫ店門口觀看
          ，並未到馬路上等情，亦據證人即該卡拉ＯＫ店負責人丙○○及其妻林玉
          珠於本院調查時證述屬實，當可認為證人乙○○並未參與被告殺害被害人
          柯晉偉之犯行無訛，則告訴人丁○○及證人甲○○此部分之指訴，即與事
          實不符，尚難採信，附此敘明。
    （五）告訴人丁○○及證人甲○○另指稱被告於行兇時有攜帶二把刀械，然查，
          被告自始至終均供稱只攜帶扣案之尖刀行兇，證人子○○亦於本院調查時
          具結證稱：「被告手裡面沒有拿刀，但其腰部部分有另外插著一把刀，‧
          ‧‧。」等語，且證人癸○○於本院調查時亦具結證稱被害人柯晉偉係遭
          同一把尖刀猛刺心臟當場死亡，益證被告僅持扣案之兇刀刺殺被害人，尚
          不能僅憑告訴人丁○○及證人甲○○此部分之指訴，即遽認被告確有持二
          把尖刀行兇。
    （六）綜上所述，被告及選任辯護人前揭所辯皆不足採信。本件事證已臻明確，
          被告犯行洵堪認定。
二、核被告所為，係犯刑法第二百七十一條第一項之殺人罪、第二百七十七條第一項
    之傷害罪及第三百零五條之恐嚇安全罪。被告恐嚇丁○○之行為，係為遂行其殺
    害柯晉偉之行為，故其所犯恐嚇、殺人二罪間具有方法結果之牽連關係，應從一
    重之殺人罪處斷，公訴人認該二罪係犯意個別，應分論併罰，容有未洽。又被告
    所犯傷害、殺人罪間，犯意個別，行為互殊，自應分論併罰。爰審酌被告僅因遭
    被害人柯晉偉向警舉發其酒後駕車等細故，竟萌生殺人犯意，即持刀在被害人柯
    晉偉母親、配偶及子女面前，持刀刺殺被害人，並於被害人逃竄後，更駕車加速
    衝撞被害人柯晉偉所騎乘之機車，致被害人跌落水溝，再持刀下車跳入水溝猛刺
    被害人柯晉偉胸部心臟致命部位二刀，刀刀刺穿心臟，而當場將素無怨隙之被害
    人殺死，其犯罪手段之兇殘，顯非一般人所忍為之，其於殺死被害人後，竟將刺
    殺被害人之尖刀故意置放在被害人之手上，用以佯裝係與被害人搶奪尖刀時，不
    慎刺死被害人之事實，業據告訴人丁○○指述及證人辛○○證述在卷，可知被告
    於殺人後毫不慌張，猶能思及如何掩飾罪行，如此草菅人命之行為，殘酷冷血之
    性格，已對社會治安造成嚴重之危害，為免對社會治安、人群之繼續危害，實有
    與社會永久隔離之必要及被告雖於案發後向警方投案，然此為被告自知走投無路
    下所為，又公訴人雖求處無期徒刑，惟衡諸上情，顯屬輕縱等一切情狀，分別量
    處如主文所示之刑，並就死刑部分宣告褫奪公權終身，及依法僅執行所宣告之死
    刑。扣案之尖刀一把（已無柄），係被告所有供本件殺人所用之物，業據被告供
    承在卷，自應依刑法第三十八條第一項第二款宣告沒收，併此敘明。
據上論斷，應依刑事訴訟法第二百九十九條第一項前段，刑法第二百七十一條第一項
、第二百七十七條第一項、第三百零五條、第五十五條、第三十七條第一項、第三十
八條第一項第二款、第五十一條第二款，罰金罰鍰提高標準條例第一條前段，判決如
主文。
本案經檢察官己○○到庭執行職務
中      華      民      國      九十一      年    六    月    二十一    日
                                  臺灣臺東地方法院刑事庭
                                      審判長法  官  楊力進
                                            法  官  林卉聆
                                            法  官  劉柏駿
右正本證明與原本無異。
如不服本判決，應於判決送達後十日內向本院提出上訴狀。（須附繕本）
「切勿逕送上級法院」
                                            書記官  陳俊德
中      華      民      國      九十一      年    六    月    二十一    日
附記
中華民國刑法第二百七十一條第一項
 (普通殺人罪)
殺人者，處死刑、無期徒刑或十年以上有期徒刑。
中華民國刑法第二百七十七條第一項
 (普通傷害罪)
傷害人之身體或健康者，處三年以下有期徒刑、拘役或一千元以下罰金。
中華民國刑法第三百零五條
 (恐嚇危害安全罪)
以加害生命、身體、自由、名譽、財產之事，恐嚇他人致生危害於安全者
，處二年以下有期徒刑、拘役或三百元以下罰金。
